【裁判字號】    88,訴,1626
【裁判日期】    890229
【裁判案由】    遷讓房屋
【裁判全文】
臺灣臺北地方法院民事判決  八十八年訴字第一六二六號
    原      告  甲○○
    訴訟代理人  江如蓉律師
    送達代收人  江如蓉律師
    被      告  乙○○
右當事人間請求返還房屋事件，本院判決如左：
    主    文
被告應將座落臺北市○○區○○段五小段０二四八─００００地號，門牌號台北市中
山區○○○路○段五巷二十號二樓房屋遷讓交還原告。
被告應將座落臺北市○○區○○段五小段０二四八─００００地號，門牌號台北市中
山區○○○路○段五巷二十號之三樓房屋增建部分，面積九九點一八平方公尺如附圖
所示三樓部分拆除，將屋頂平台返還原告及其餘共有人。
被告應自民國八十八年一月一日起至交還前開房屋之日止，按月給付原告新臺幣柒仟
玖佰貳拾壹元計算之損害金。
原告其餘之訴駁回。
訴訟費用由被告負擔。
本判決第一、二、三項於原告以新台幣陸拾萬仟元供擔保後，得假執行。
原告其餘假執行之聲請駁回。
    事    實
甲、原告方面：
  壹、聲明：
乙、被告方面：
  一、聲明：駁回原告之訴。
  二、陳述：伊原係國泰塑膠工業股份有限公司之員工，房屋係公司向債權人收回後
      原登記周文盛名義，當時係國泰塑膠負責人工業股份有限公司蔡辰洲同意讓其
      住用，房屋稅由被告代繳後均向公司聲請。
  三、證據：提出國泰塑膠工業股份有限公司開支申請單、房屋稅款單。
     理      由
一、本件原告起訴主張，座落臺北市○○區○○段五小段０二四八─００００地號，
    門牌號台北市中山區○○○路○段五巷二十號二樓房屋被告所有，同一地號、門
    牌三樓房屋增建部分，面積九九點一八平方公尺如附圖所示三樓部分之屋頂平台
    ，係原告及其餘共有人所共有，業經其提出房屋及建築改良物所有權狀及土地、
    建物登記謄本為據並經本院至現場勘驗且命台北市中山地政事務所製有現場鑑定
    圖在卷可稽。又原告以被告係無權占有請求被告於八十七年十二月三十一日遷離
    系爭房屋，亦據原告提出存證信函可稽。
二、被告雖抗辯稱伊原係國泰塑膠工業股份有限公司之員工，房屋原登記周文盛名義
    ，當時係國泰塑膠工業股份有限公司負責人蔡辰洲同意讓其住用，房屋稅由被告
    代繳後均向公司聲請云云，惟按所有權人對於無權占有或侵奪其所有物者，得請
    求返還之，對於妨害其所有權者，得請求除去之，民法第七百六十七條定有明文
    ，又各共有人對於第三人，得就共有物之全部為本於所有權之請求。但回復共有
    物之請求，僅得為共有人全體之利益為之，民法第八百二十一條亦有明文。本件
    原告係上揭不動產之登記所有權人，被告並無法舉證其所稱國泰塑膠公司、蔡辰
    洲、周文盛等人，對系爭標的有處分之權能，或與登記名義人即原告間有任何信
    託或權利義務關係，縱其所辯屬實，亦難認被告有合法之占有或使用權源，再其
    所舉證人林宗源即前國泰塑膠工業股份有限公司總管理處副總經理，雖稱該不動
    產前係國泰公司資產云云，惟其既不知被告如何取得使用，亦不知所有權人即原
    告與國泰公司之實際關係如何，顯無從據其證言而認定被告之使用權限，從而，
    被告之抗辯難認為可採。本件原告本於其所有權，請求被告將座落臺北市○○區
    ○○段五小段０二四八─００００地號，門牌號台北市中山區○○○路○段五巷
    二十號二樓房屋遷讓交還原告。又其上三樓房屋增建部分，面積九九點一八平方
    公尺如附圖所示屋頂平即係原告及其餘共有人所有，原告併請求被告應將座落臺
    北市○○區○○段五小段０二四八─００００地號，門牌號台北市中山區○○○
    路○段五巷二十號之三樓房屋增建部分，面積九九點一八平方公尺如附圖所示三
    樓部分拆除，將屋頂平台返還原告及其餘共有人，即有理由，應予准許。
三、再本件原告請求被告給付相當於租金之不當得利訴訟，乃本於不當得利及侵權行
    為為訴訟標的之法律關係而為請求，又無權占有他人土地，可能獲得相當於租金
    之利益，為社會之通常觀念，最高法院六十一年台上字第一六九五號著有判例可
    參。被告無權占用原告所有系爭土地乙節，已如前述，依該判例意旨，自應返還
    相當於租金之不當得利予原告，本件原告以存證信函請求被告八十七年十二月三
    十一日前搬離，故相當於不當得利之損害金計算應自八十八年一月一日起算。再
    城市地方房屋之租金，以不超過土地及其建築物申報總價年息百分之十為限，土
    地法第九十七條第一項定有明文，而土地法第九十七條規定之土地價額，係指法
    定地價而言，為土地法施行法第二十五條所明定，又土地法第一百四十八條規定
    ，土地所有權人依土地法所申報之地價為法定地價；土地法第一百十五條復規定
    ，同法第九十七條之規定，於租用基地建築房屋準用之，是建築基地（即土地）
    之租金，亦按土地申報地價年息百分之十為限。爰審酌被告在系爭土地上之地上
    物，係位處巷弄之內之舊式建築，經濟價值非極昂貴及當前社會之繁榮程度等情
    ，及本院現場勘驗筆錄及原告提出之現場照片，本院認被告就系爭土地所受相當
    於租金之利益，按年以土地申報地價之年息百分之五計算為相當，依此標準計算
    ，原告得請求被告給付自八十八年一月一日起至返還之日止，相當於租金之不當
    得利之損害金七千九百二十一元（計算式即一七九四九０加一０六一００，總額
    之百分之五，再分除十二月），其餘逾此範圍之請求，則為無理由，應予駁回。
四、原告陳明願供擔保，核其勝訴部分，合於法律規定，爰酌定相當擔保金額宣告之
    。
五、結論：本件原告之訴為一部有理由，一部無理由，依民事訴訟法第七十九條但書
    、第三百九十條第二項、判決如主文。
中      華      民      國    八十九    年      二      月    二十九    日
                                            民事第六庭法      官  林政憲
右為正本係照原本作成
如對本判決上訴，須於判決送達後二十日內向本院提出上訴狀
中      華      民      國    八十九    年      三      月     十八     日
~B法院書記官  張漪蕙


司法院資訊處製作；財團法人民間司法改革基金會備份。
